【裁判字號】    99,上易,407
【裁判日期】    990909
【裁判案由】    妨害名譽
【裁判全文】
臺灣高等法院臺南分院刑事判決         99年度上易字第407號
上  訴  人  臺灣臺南地方法院檢察署檢察官
被      告  甲○○
上列上訴人因被告妨害名譽案件，不服臺灣臺南地方法院99年度
易字第470號中華民國99年5月31日第一審判決（起訴案號：臺灣
臺南地方法院檢察署99年度偵字第3683號），提起上訴，本院判
決如下：
    主  文
上訴駁回。
    理  由
一、公訴意旨略以：被告甲○○係如庸論譠網站之版主，因網友
    乙○○認為高永成在該網站上散佈妨害其名譽之文章，而與
    高永成交惡，甲○○欲規勸2人和解未果，竟意圖散佈於眾
    ，於民國98年5月22日上午7時10分許，在該網站刊載「俗云
    ：有緣千里來相會．．．，戈巴契夫（乙○○於該網站使用
    帳號）確實是一個無福的愚夫朽木，．．．．」足以毀損乙
    ○○名譽之事。因認甲○○涉犯刑法第310條第2項之加重誹
    謗罪嫌。
二、按犯罪事實，應依證據認定之，無證據不得推定其犯罪事實
    ，又不能證明被告犯罪者，應諭知無罪之判決，刑事訴訟法
    154條、第301條第1項分別定有明文。又按刑法誹謗罪係以
    意圖散布於眾，而指摘或傳述足以毀損他人名譽之事，為其
    成立要件。而所謂「足以毀損他人名譽之事」乃指對於被害
    人包括自然人及法人在社會上所保持之人格及聲譽地位，因
    加害者之指摘或傳述，達於足以毀損之程度而言，且刑法第
    310條之所謂「足以」乃指不以實際發生損害為必要，即足
    使社會對於他人之名譽、人格、誠信程度等有產生不利觀感
    之虞時即可。惟依司法院釋字第509號解釋明確揭示採取「
    真正惡意原則」，即行為人言論內容因欠缺犯罪故意，即不
    得遽以誹謗罪相繩，是刑法第310條之行為人必須基於散布
    於眾之意圖且有誹謗之故意，始足當之。
三、公訴意旨認被告甲○○涉有本件加重誹謗罪嫌，無非係以被
    告甲○○坦承有於上揭時間於前開網站刊載前述文章之事實
    ，且「愚夫朽木」雖未見於成語辭典，但依其文意，應係指
    愚笨無用之人，被告以該詞形容告訴人，已足以毀損告訴人
    之名譽等語為論據。訊之被告甲○○雖坦承曾於上揭時間於
    前開網站刊載前述文章之事實，惟否認有何誹謗之犯行，辯
    稱：伊刊載上開文字是放在該論壇「無法無天」網頁，而該
    網頁只有管理人員才可進入，並非對一般人開放的區塊，且
    其用意係出於勸他們二人和好，並無誹謗之意等語。
四、經查：
  (一)被告對於曾於98年5月22日上午7時10分許，在如庸論壇網站
    刊載「俗云：有緣千里來相會，無緣對面不相逢，又云：有
    福者得之，無福者失之，這兩句話實在讓我感慨萬千，戈巴
    契夫（告訴人乙○○於該網站使用帳號）確實是一個無福的
    愚夫朽木，他三生有幸的能在茫茫無界的網海中，幸運的認
    識了禪老（指高永成）這位智者，卻一點也無福消受，憾甚
    ！在禪老三不五時的發文，雖說字面上看似譴責激譏，實地
    裡卻是用心良苦的指正！時時的關懷，刻刻的善誘！實在用
    心良苦！我想禪老有，也不夠如此待之耳，戈巴契夫有友如
    此，當可含笑歸土，死而無憾矣！」等文字之事實並不爭執
    ，且有登載該網頁文字之翻拍照片數幀在卷可按（見98他28
    64號偵卷第19-21頁、98他3431號偵卷第8-14頁），此部分
    事實，應可認定。
  (二)按「愚夫朽木」雖未見於成語辭典，但依其文意，應係指愚
    笨而不堪造就之人，是從文義而言，此種詞句自有貶抑他人
    人格之意思。但刑法第310條譭謗罪之成立，如前所述，既
    採「真實惡意原則」，則被告刊載「愚夫朽木」這樣的文字
    時自須有誹謗之故意，始與本罪之構成要件相吻合。
  (三)查告訴人乙○○與案外人高永成原為網友，因高永成於98年
    4月5日10時52分在如庸論壇上以「騙色不成的，化中有禪高
    永成，最後黔驢技窮，搞的人財兩失沒辦法，只有轉為開始
    算命賺錢，開設行×堂命相館，並以問一問索價6000元，試
    圖讓自己一夕致富」，適告訴人乙○○開設行運堂命相館，
    乙○○因此認為高永成在如庸論壇上之上開文章係以「高永
    成」在諷刺批判伊，此經乙○○於98年8月6日桃園分局偵查
    隊製作的警詢筆錄及於偵查中出具之陳報狀內指陳甚詳，核
    與高永成於98年9月6日桃園分局偵查隊製作的警詢筆錄內容
    相符，並有上開刊載該文字之網頁拍翻拍照片附卷可稽，此
    部分事實，可堪認定。
  (四)承上開(二)之事實，可見告訴人乙○○對案外人高永成因其在
    如庸論壇上刊載前揭(二)欄之文字而心生嫌隙，則被告辯稱其
    在網路上刊載本件之文字，係出於勸他們二人和好，即非無
    據。再被告於本件被指為誹謗之文字，從「他三生有幸的能
    在茫茫無界的網海中，幸運的認識了禪老（指高永成）這位
    智者，卻一點也無福消受，憾甚」，到「在禪老三不五時的
    發文，雖說字面上看似譴責激譏，實地裡卻是用心良苦的指
    正」，依其全文前後面脈絡觀察，確有勸解戈巴契夫（即告
    訴人）不要計較禪老（即高永成）之前論壇文章所述不利於
    己部分，而應從激勵的一面看待，並勸解戈巴契夫要珍惜難
    得的網友之情，乃確有歸勸二人和好之意，並非僅以誹謗告
    訴人愚笨不堪造就為唯一目的。從而，被告在網路刊載本件
    之文字，應係以善意發表言論而無誹謗告訴人名譽之犯罪故
    意，難認與誹謗罪之構成要件相當。
五、綜上所述，被告甲○○在網路刊載上開文字，雖以「愚夫朽
    木」形容告訴人，惟從全文之文字脈絡可知被告目的確係勸
    諭告訴人與高永成二人和好之意，並無專以誹謗告訴人為唯
    一目的之真實惡意，故被告所辯應堪採信。此外，復查無其
    他積極證據足資證明被告有誹謗犯行，揆諸前述說明，被告
    誹謗罪嫌仍屬不能證明。
六、原審因而諭知被告無罪，並無不合。檢察官上訴意旨仍執前
    詞，認被告刊載「愚夫朽木」之文字於論壇中，已足讓特定
    或不特定人知悉，以致毀損告訴人的名譽云云，因而指摘原
    判決諭知被告無罪為不當，自非有理由，應予駁回。
據上論結，應依刑事訴訟法第368條，判決如主文。
本案經檢察官郭珍妮到庭執行職務。
中    華    民    國    99    年    9     月    9     日
                  刑事第四庭    審判長法  官  吳志誠
                                      法  官  吳森豐
                                      法  官  彭喜有
以上正本證明與原本無異。
不得上訴。
                                      書記官  黃子起
中    華    民    國    99    年    9     月    10    日

司法院資訊處製作；財團法人民間司法改革基金會備份。
